---
title: "Análisis_Cars93"
author: "Julián Mazas Gonzales, Carlos Daniel Reséndiz Flores, Christian Alexis Ramirez Conejo"
format: html
editor: visual
---

## Cargar librerías

```{r}
library(MASS)
library(ggplot2)
```

El paquete MASS en R proporciona funciones y conjuntos de datos de Modern Applied Statistics with S y se utiliza ampliamente para el modelado estadístico y el análisis de datos.

## Cars93

Usaremos la base de datos "Cars93". Los automóviles se seleccionaron al azar entre los modelos de autos de 1993 que figuraban tanto en la revista Consumer Reports como en la guía de compra PACE. Se excluyeron las camionetas pickup y los vehículos utilitarios deportivos (SUV) debido a la información incompleta en la revista Consumer Reports. Los modelos duplicados (por ejemplo, Dodge Shadow y Plymouth Sundance) se incluyeron como máximo una vez.

```{r}
help(Cars93)
View(Cars93)
str(Cars93)
```

## Análisis de variables categoricas

Variable Manufacture

pie(tab.fabricante)

```{r}
unique(Cars93$Manufacturer)
tab.fabricante = table(Cars93$Manufacturer)
```

```{r}
barplot(tab.fabricante, las = 2, ylab = "Número de autos fabricados", col = "aquamarine", main = "Autos por marca")
```

```{r}
pie(tab.fabricante)
```

## Analisis del precio por automovil

### Pregunta 1. ¿Existe una relación entre el tamaño del motor y el precio promedio de los automóviles?

Contruimos un diagrama de dispersión con una línea de regresión, para identificar si existe una tendencia entre ambas variables.

```{r}

ggplot(Cars93,
       aes(x = EngineSize,
           y = Price,
           color = Type)) +
  geom_point(size = 3, alpha = 0.8) +
  geom_smooth(method = "lm",
              se = TRUE,
              color = "black",
              linewidth = 1) +
  labs(
    title = "Relación entre el tamaño del motor y el precio",
    x = "Tamaño del motor (L)",
    y = "Precio promedio (miles de dólares)",
    color = "Tipo de automóvil"
  ) +
  theme_minimal(base_size = 13) +
  theme(
    plot.title = element_text(face = "bold"),
    legend.position = "bottom"
  )
```

**Interpretación**

La gráfica muestra una correlación directamente proporcional entre el tamaño del motor y el precio promedio de los automóviles. Los vehículos con motores de mayor tamaño presentan precios más elevados. Los colores permiten distinguir tambien como estas dos variables tambien estan relacionadas con el tipo de automovil.

------------------------------------------------------------------------

### Pregunta 2. ¿Cómo se distribuye el precio de los automóviles según su tipo?

Se utiliza un BoxPlot para comparar la distribución de los precios entre los diferentes tipos de automóviles.

```{r}

ggplot(Cars93,
       aes(x = Type,
           y = Price,
           fill = Type)) +
  geom_boxplot(alpha = 0.8,
               outlier.color = "red") +
  labs(
    title = "Distribución del precio por tipo de automóvil",
    x = "Tipo de automóvil",
    y = "Precio promedio (miles de dólares)",
    fill = "Tipo"
  ) +
  scale_fill_brewer(palette = "Set2") +
  theme_minimal(base_size = 13) +
  theme(
    plot.title = element_text(face = "bold"),
    axis.text.x = element_text(angle = 30, hjust = 1),
    legend.position = "none"
  )
```

**Interpretación**

El BoxPlot permite comparar como varian los precios entre los distintos tipos de automóviles. Se observan diferencias en la mediana y en la dispersión de los precios, además de algunos valores atípicos que corresponden a vehículos con precios considerablemente superiores al resto de su categoría.

### Pregunta 3. ¿Cómo se distribuye la oferta de tipos de automóviles entre los distintos fabricantes y qué nivel de seguridad (bolsas de aire) incluyen de fábrica?

Para responder a esto, utilizamos tablas de contingencia que nos permiten observar las frecuencias y cruzar los datos entre el fabricante, el tipo de vehículo y la disponibilidad de bolsas de aire.

```{r}
unique(Cars93$Type)
table(Cars93$Type)
table(Cars93$Manufacturer, Cars93$Type)
table(Cars93$Manufacturer, Cars93$Type, Cars93$AirBags)
```

**Interpretación** Las tablas multidimensionales muestran cómo cada fabricante concentra su producción en ciertos segmentos (tipos de automóvil). Al agregar la tercera variable de seguridad, podemos identificar si el equipamiento de bolsas de aire está estandarizado en la mayoría de los vehículos de una marca, o si está reservado únicamente para ciertos tipos de automóviles de mayor gama, dejando a otros modelos desprotegidos.

```{r}
ggplot(Cars93, 
       aes(x = Type, 
           fill = AirBags)) +
  geom_bar(color = "gray20", 
           alpha = 0.9,
           linewidth = 0.5) +
  labs(
    title = "Equipamiento de Seguridad por Categoría",
    subtitle = "Disponibilidad de bolsas de aire según el tipo de automóvil",
    x = "Tipo de automóvil",
    y = "Número de vehículos",
    fill = "Bolsas de Aire:"
  ) +
  scale_fill_viridis_d(option = "mako", direction = -1) + 
  theme_minimal(base_size = 13) +
  theme(
    plot.title = element_text(face = "bold", size = 15),
    plot.subtitle = element_text(color = "gray40", size = 12),
    axis.text.x = element_text(angle = 35, hjust = 1, face = "bold"),
    legend.position = "top",
    legend.title = element_text(face = "bold"),
    panel.grid.major.x = element_blank() 
  )
```

**Interpretación visual**

El gráfico de barras confirma claramente lo observado en las tablas: los vehículos de categorías "Small" y "Sporty" presentan una mayor carencia de bolsas de aire, mientras que las categorías "Midsize" y "Large" destacan por incluir sistemas de seguridad (para el conductor o pasajeros) como una característica estándar.
